【裁判字號】    95,簡上,867
【裁判日期】    951113
【裁判案由】    傷害
【裁判全文】
臺灣高雄地方法院刑事判決             95年度簡上字第867號
上  訴  人
即  被  告  乙○○
上列上訴人因傷害案件，不服本院高雄簡易庭民國95年5 月29日
95年度簡字第710 號第一審判決（聲請簡易判決處刑案號：94年
度偵字第19040 號）提起上訴，本院判決如下：
    主  文
上訴駁回。
乙○○緩刑貳年。
    事  實
一、乙○○與丙○○係鄰居關係，於民國94年6 月13日夜間10時
    許，在高雄市○○區○○街87巷26之4 號、24之4 號5 樓之
    公共區域，乙○○因樓梯窗戶開關問題而與丙○○發生口角
    爭執，於爭執過程中，因乙○○不斷靠近丙○○，且說話時
    之口水噴至丙○○身上，丙○○遂出手將乙○○推開，詎此
    舉引起乙○○不滿，竟基於傷害之犯意，出手抓丙○○之左
    手臂，並腳踢丙○○之腿部，致丙○○受有左上臂瘀青（3
    公分×3 公分）、左上臂內側瘀青（6 公分×2 公分；7 公
    分×1 公分）之傷害（乙○○以腳踢丙○○腿部則未成傷）
    ，而丙○○遭抓傷害後，亦對乙○○為攻擊，造成乙○○受
    有鼻部瘀青腫脹、右大腿瘀青之傷害（丙○○被訴傷害部分
    ，業經原審判處罪刑確定在案）。
二、案經丙○○訴由高雄市政府警察局三民第二分局移送臺灣高
    雄地方法院檢察署檢察官偵查後，聲請以簡易判決處刑。
    理  由
壹、程序方面：按被告以外之人於審判外之言詞或書面陳述，除
    法律有規定者外，不得作為證據，刑事訴訟法第159 條第1
    項定有明文。又被告以外之人於審判外之陳述，雖不符前4
    條之規定，而經當事人於審判程序同意作為證據，法院審酌
    該言詞陳述或書面陳述作成時之情況，認為適當者，亦得為
    證據。當事人、代理人或辯護人於法院調查證據時，知有第
    159 條第1 項不得為證據之情形，而未於言詞辯論終結前聲
    明異議者，視為有前項之同意，刑事訴訟法第159 條之5 亦
    定有明文。卷附林進興醫院診斷證明書、國軍高雄總醫院附
    設民眾診療服務處驗傷診斷書，係被告以外之人於審判外之
    書面陳述，而公訴人及被告乙○○，就上開書面陳述未於本
    院審理過程中聲明異議，本院並審酌前開書面陳述作成時之
    情況均屬正常，且與本案相關之待證事實具有關連性，認適
    當作為證據，依前開刑事訴訟法第159 條之5 之規定，認上
    開陳述均具有證據能力。
貳、實體方面
一、訊據上訴人即被告固不否認有於前開時、地，因樓梯窗戶開
    關問題與告訴人丙○○發生衝突，並遭告訴人毆打而受有上
    開傷害之事實，然矢口否認有何傷害犯行，辯稱：案發當時
    ，係告訴人先持木棍毆打伊的腳，之後告訴人的木棍遭其姊
    搶下，告訴人又以拳頭毆打伊的頭部、臉部，伊遂欲以抓告
    訴人手臂方式以為抵抗，但並沒有抓到，嗣伊又想踢告訴人
    的腿，但也沒有踢到，告訴人所受傷害，並非伊所造成的云
    云。經查：
(一)、前揭犯罪事實，除被告上開供述外，並據告訴人於本院審理
    中證述：伊與被告係鄰居關係，案發當時，伊剛從外面回到
    住處，被告就來按伊住處的門鈴，伊原本不太想開門，但門
    鈴聲一直響，伊方去將門打開，一打開門，被告就不停質問
    伊，是否係伊將樓梯的窗戶打開，並一直向伊身體逼近，說
    話的口水還噴到伊身上，伊因而出手將被告往後推，結果被
    告很生氣，就突然出手抓伊的手臂，並以腳踹伊腿部，造成
    伊左手臂受有傷害，但腿部則未成傷等語（見本院卷第26至
    28頁）明確，復有告訴人於案發翌日至林進興醫院就診之診
    斷證明書（見警卷第9 頁）及被告於案發當日至國軍高雄總
    醫院附設民眾診療服務處就診之驗傷診斷書（見警卷第8 頁
    ）在卷可資佐證。
(二)、被告雖以前詞置辯，謂其係遭告訴人持木棍及徒手毆打後，
    方思欲以手抓告訴人手部、腳踢告訴人腿部方式而為抵抗，
    並稱其終未能碰觸到告訴人手、腳云云，然告訴人係於案發
    翌日，即至林進興醫院就診而診斷出上開傷勢，業如前述，
    再佐以證人即案發後，在高雄市政府警察局三民第二分局民
    族路派出所處理本件糾紛之員警黃禹政於原審審理中證述：
    案發當時，伊係經由巡邏員警的告知，知悉被告與告訴人要
    到派出所製作筆錄，雙方到了派出所後，被告表示其遭毆打
    ，欲提出告訴，告訴人亦表示其也有受傷，伊遂勸諭雙方協
    調、和解，如協調不成再去驗傷，之後雙方均未製作筆錄即
    各自返家等語（見原審卷第43頁），則以告訴人檢驗出上開
    傷勢與發生本件糾紛之時間上密接性，及告訴人於案發後之
    立即陳述，與其於本院審理中之證述內容相符等情，均足徵
    告訴人上開證述內容為可信，是被告辯稱告訴人所受前開傷
    害非其造成云云，即無可採。而依被告於偵訊中陳稱：案發
    當時，伊去按告訴人住處門鈴，請告訴人可否不要開樓梯窗
    戶，之後伊就回到伊住處門口，此時告訴人就從其住處拿木
    棍打伊的腳，待告訴人姊姊搶走其木棍後，告訴人再以拳頭
    毆打伊云云（見偵卷第12頁），則以被告所述內容，告訴人
    係於與被告未有甚大糾紛之情形下，即突然取出木棍要攻擊
    被告，與告訴人證述雙方係逐漸擴大衝突之情節相較，告訴
    人所陳自較符合常情；再衡以告訴人雖於案發翌日即至醫院
    驗傷，惟其卻未立即對被告提出告訴，係被告先對告訴人提
    出告訴後，告訴人經員警通知至警局製作警詢筆錄時，方於
    案發後近2 個月之時間，對被告提出告訴，益徵告訴人並無
    故為虛偽陳述而誣指被告之情，否則其當會於取得診斷證明
    書後未久，即主動對被告提出告訴，從而，被告辯稱其係遭
    告訴人毆打後，方以前開方式而為抵抗云云，亦無足採。又
    被告出手抓傷告訴人，既於告訴人傷害其之前，則其所為，
    並非排除現在不法侵害之行為，自無從主張刑法第23條之「
    正當防衛」。
(三)、至證人即告訴人姊姊黃翎茵於偵訊中證述：案發當時，告訴
    人與被告僅有口角爭執，雙方並無互毆、肢體上之拉扯云云
    （見偵卷第8 頁），顯與被告及告訴人所陳情節相異，亦與
    上開診斷證明書所示，被告及告訴人於前開衝突發生後不久
    ，均經診斷發現受有傷害乙情不符，是證人黃翎茵所述並無
    可採，尚無從以之作為有利於被告之認定。另告訴人陳稱其
    未以木棍毆打被告部分，僅與告訴人傷害被告之事實有關，
    而此部分已經原審判決確定，本院自無庸再予審酌，併此敘
    明。
(四)、綜上，本件事證明確，被告前揭傷害犯行，洵堪認定。
二、論罪科刑部分
(一)、按行為後法律有變更者，適用行為時之法律。但行為後之法
    律有利於行為人者，適用最有利於行為人之法律，刑法第2
    條第1 項定有明文。查被告行為後，刑法業於95年7 月1 日
    修正公布施行，而修正後之刑法第33條第5 款規定「罰金：
    新臺幣1000元以上，以百元計算之」，與修正前之刑法第33
    條第5 款規定「罰金：1 元以上」相較，刑法分則中關於有
    罰金刑之規定者，在修法前最低度之法定刑係銀元1 元即新
    臺幣3 元（至罰金罰鍰提高標準條例第1 條，係關於最高度
    刑提高之規定，尚與最低度刑無關），而在修法後則係新臺
    幣1000元，比較修正前後之規定，修正後之規定較不利於行
    為人，是若行為人所犯罪行之法定刑有罰金刑者，即應依刑
    法第2 條第1 項前段規定，依行為人行為時即修正前之規定
    處斷（至亦於95年7 月1 日施行之刑法施行法第1 條之1 之
    規定，僅係規範如何將刑法分則罰金刑之單位由「銀元」轉
    換為「新臺幣元」，未就各該分則之實際內涵加以變更，尚
    不生新舊法比較之問題）。本件被告所犯刑法第277 條第1
    項之罪，其法定刑中有罰金刑，揆諸上開說明，自應適用修
    正前之規定處斷。另按，本件被告犯罪時之刑法第41條第1
    項前段規定：「犯最重本刑為5 年以下有期徒刑以下之刑之
    罪，而受6 個月以下有期徒刑或拘役之宣告，因身體、教育
    、職業、家庭之關係或其他正當事由，執行顯有困難者，得
    以1 元以上3 元以下折算一日，易科罰金」，又被告行為時
    之易科罰金折算標準，修正前之罰金罰鍰提高標準條例第2
    條（現已刪除）規定，就其原定數額提高為100 倍折算1 日
    ，則本件被告行為時之易科罰金折算標準，應以銀元100 元
    以上300 元以下折算1 日，經換算為新臺幣後，應以新臺幣
    300 元以上900 元以下折算1 日。惟95年7 月1 日修正公布
    施行之刑法第41條第1 項前段則規定：「犯最重本刑為5 年
    以下有期徒刑以下之刑之罪，而受6 個月以下有期徒刑或拘
    役之宣告者，得以新臺幣1000元、2000元或3000元折算1 日
    ，易科罰金」，比較修正前後之易科罰金折算標準，修正後
    之規定較不利於被告，是若被告經宣告得易科罰金之刑，應
    依被告行為時即修正前之規定，定其易科罰金之折算標準。
(二)、核被告所為，係犯修正前刑法第277 條第1 項之傷害罪。原
    審因而適用修正前刑法第277 條第1 項、第41條第1 項前段
    、罰金罰鍰提高標準條例第1 條前段、修正前罰金罰鍰提高
    標準條例第2 條之規定，衡情量處拘役30日，並諭知易科罰
    金之折算標準，其認事用法，均無不合，量刑亦屬妥適，被
    告以其未為本件犯行為由，指摘原判決不當，提起上訴，為
    無理由，應予駁回。另原判決雖未及比較前開刑法修正前、
    後之適用，然上訴本院後，經比較新舊法，行為後之法律並
    非較有利於被告，仍應依刑法第2 條第1 項前段之規定，適
    用行為時法，則原判決適用行為時法即無不當，自不構成撤
    銷事由，併此敘明。
(三)、查被告素行良好，前未曾犯罪受有期徒刑以上刑之宣告，有
    本院被告院內索引卡紀錄表、臺灣高等法院被告前案紀錄表
    在卷可按，而本案係因前開偶然爭執所肇生，並非其蓄意為
    之，且告訴人所受傷勢非重，被告犯罪情節尚屬輕微，信其
    經此偵審程序及刑之宣告後，應知警惕而無再犯之虞，本院
    因認暫不執行其刑為當，爰依修正後刑法第74條第1 項第1
    款之規定（最高法院95年刑事庭第8 次會議決議參照），併
    予宣告緩刑2 年，以啟自新。
(四)、同案被告即告訴人部分，已經原審判決確定，自不另論列，
    附此敘明。
據上論斷，應依刑事訴訟法第455 條之1 第3 項、第368 條，刑
法第74條第1 項第1 款，判決如主文。
本案經檢察官甲○○到庭執行職務。
中    華    民    國    95    年    11    月    13    日
                  刑事第五庭    審判長法  官 李嘉興
                                      法  官 張金柱
                                      法  官 陳君杰
以上正本證明與原本無異。
不得上訴。
中    華    民    國    95    年    11    月    13    日
                                      書記官 陳昱良
附錄本判決論罪科刑法條全文：
刑法第277 條第1 項
傷害人之身體或健康者，處3 年以下有期徒刑、拘役或1000元以
下罰金。


司法院資訊處製作；財團法人民間司法改革基金會備份。
